臺灣高雄地方法院刑事判決　　　　　　 94年度重訴字第112號
公　訴　人　臺灣高雄地方法院檢察署檢察官
被　　　告　甲○○
　　　　　　　　　　現於台灣高雄看守所羈押中
指定辯護人　本院公設辯護人丙○○
上列被告因違反槍砲彈藥刀械管制條例案件，經檢察官提起公訴
（94年度偵字第18253 號），本院判決如下：
    主  文
甲○○未經許可，寄藏可發射子彈具有殺傷力之改造槍枝，處有
期徒刑參年壹月，併科罰金新臺幣伍萬元，罰金如易服勞役，以
新台幣玖佰元〔即銀元參佰元〕折算壹日。扣案如附表一編號１
所示之土造霰彈槍壹枝、編號３所示試射後剩餘之制式霰彈壹顆
沒收之；又未經許可，製造可發射子彈具有殺傷力之改造槍枝，
處有期徒刑伍年貳月，併科罰金新臺幣拾萬元，罰金如易服勞役
，以新台幣玖佰元〔即銀元參佰元〕折算壹日。扣案如附表一編
號２所示之改造手槍壹枝、編號４所示試射後剩餘之改造土造金
屬彈頭子彈拾顆及附表二編號１至號所示之物，均沒收之。應
執行有期徒刑捌年，併科罰金新臺幣拾貳萬元，罰金如易服勞役
，以新台幣玖佰元〔即銀元參佰元〕折算壹日。扣案如附表一編
號１所示之土造霰彈槍壹枝、編號２所示之改造手槍壹枝、編號
３所示試射後剩餘之制式霰彈壹顆、編號４所示試射後剩餘之改
造土造金屬彈頭子彈拾顆及附表二編號１至號所示之物，均沒
收之。
    事  實
一、甲○○明知可發射子彈具有殺傷力之槍砲及具有殺傷力之子
    彈，均屬槍砲彈藥刀械管制條例管制之物品，非經許可，不
    得寄藏、製造、持有。竟基於未經許可寄藏可發射子彈並具
    有殺傷力之各式槍砲與子彈之犯意，於民國94年7 月20日下
    午某時，在高雄市○鎮區○○街2 巷3 號頂樓租屋處，收受
    綽號「忠國」之不詳姓名成年男子交付寄放之具殺傷力之如
    附表一編號1 之土造鋼管霰彈槍1 支及附表一編號3 號之12
    釐米制式霰彈2 顆，而予持有寄藏於住處房間內。另基於未
    經許可製造可發射子彈並具有殺傷力之各式槍砲與製造子彈
    之犯意，於94年8 月22日下午6 時許，在高雄市○○區○○
    路六合夜市某商店 (店名住址不詳)， 以新台幣〔下同〕
    4250 元 價格，買受仿FN廠1910型半自動手槍製造之金屬玩
    具槍枝1 支，即利用其前在高雄縣鳳山市○○路某五金行陸
    續購買之銅條、固定鉗、通槍條、改造工具、鑽孔機、砂輪
    機等如附表二所示之材料、工具，在上開租屋處，以鑽孔機
    將玩具槍枝槍管內之阻鐵打通；另將其所有之銅條切成銅塊
    後，以砂輪機磨成彈頭，再將原持有之BB彈玩具槍枝使用之
    BB彈頭拆下後，換裝磨成之銅彈頭，分別製造成具殺傷力之
    土造槍枝1 支〔如附表一編號2 〕及有殺傷力之改造子彈15
    顆〔其中5 顆經試射後已滅失〕，以及未具殺傷力之改造子
    彈3 顆〔皆詳如附表一編號4 所示〕，並於製造後即未經許
    可而非法持有之。嗣於同年8 月26日下午6 時許，為警持搜
    索票在上址頂樓其房間內查獲，並扣得如附表一編號1 至4
    所示具殺傷力之土造鋼管槍1 支、12釐米制式霰彈2 顆、改
    造手槍1 支暨改造子彈18顆〔其中15顆具有殺傷力，另3 顆
    不具殺傷力，金屬彈頭之土造子彈之直徑及鑑定殺傷力有無
    均詳如附表一編號4 所示）；及其所有供其改造槍枝、子彈
    使用之玩具槍枝乙支、玩具金屬彈殼7 顆、火藥1.2 公克【
    彈殼及火藥屬各類槍砲、彈藥主要組成零件種類之一】、建
    築工業用彈75顆、原型底火1 盒、底火1 張、銅條2 支、固
    定鉗1 把、改造工具1 批及通槍條1 支、鑽孔機2 台、砂輪
    機1 台等物。
二、案經高雄市政府警察局鼓山分局移請高雄地方法院檢察署檢
    察官偵查後起訴。
    理  由
一、程序事項：
    按被告以外之人於審判外之言詞或書面陳述，除法律有規定
    者外，不得作為證據，刑事訴訟法第159條第1項固定有明文
    。惟被告以外之人於審判外之陳述，雖不符同法第159 條之
    1至之4之規定，而經當事人於審判程序同意作為證據，法院
    審酌該言詞陳述或書面陳述作成時之情況，認為適當者，亦
    得為證據。又當事人、代理人或辯護人於法院調查證據時，
    知有第159條第1項不得為證據之情形，而未於言詞辯論終結
    前聲明異議者，視為有前項之同意，同法第159條之5亦定有
    明文。查本案有關扣案之被告所持有槍彈經送內政部警政署
    刑事警察局鑑驗之通知書，固為審判外之陳述而屬傳聞證據
    ，然辯護人及被告於本院準備程序及審判程序中對於前述具
    傳聞性質之證據資料之證據能力，均表示沒有爭執，且迄於
    言詞辯論終結前亦未聲明異議。本院審酌證據資料作成時之
    情況，乃由高雄市政府警察局刑事警察大隊鑑識組物理組人
    員基於例行性業務過程中，於觀察、測試及檢驗後而為當場
    判定記載，核無違法取證或其他瑕疵，有檢附相關照片可考
    ，認為以之作為證據為適當，上開鑑驗通知書，自得做為證
    據，合先敘明。
二、實体認定：
  (一)被告甲○○對其未經許可寄藏可發射子彈之具有殺傷力之槍
    砲及子彈，及未經許可製造可發射子彈之具有殺傷力之槍砲
    及子彈等犯罪事實均坦承不諱，而扣案被告寄藏之土造霰彈
    1 支及制式霰彈槍12mm子彈2 顆，分如附表一編號1 、3 號
    所述，均具殺傷力；又被告以仿FN廠1910型半自動手槍製造
    完成之金屬玩具槍枝1 支，如附表一編號2 及附表一編號4
    所示之其中10顆土造子彈係由土造金屬彈殼加裝直徑6.45mm
    至8.03mm不等之金屬彈頭而完成具有殺傷力，餘8 顆為不具
    殺傷力之改造子彈，均有送內政部警政署刑事警察局鑑驗，
    有該局94年9 月27日刑鑑字第0940140399號通知書1 份暨照
    片〔詳見偵卷第32至39頁〕在卷可稽，另亦有扣案如附表二
    所示之供被告改造槍枝、子彈而使用之相關製造槍彈之玩具
    槍枝1 支、玩具金屬彈殼7 顆、建築工業用彈75顆、原型底
    火1 盒、底火1 張、銅條2 支、火藥1.2 公克、固定鉗1 把
    、改造工具乙批及通槍條1 支、砂輪機1 台及鑽孔機2 台等
    工具及材料等物扣案〔均詳如附表二所示〕暨扣案物品清單
    〔見同卷第8 、10頁〕，足徵被告有寄藏可發射子彈具有殺
    傷力之改造手槍及子彈及製造可供發射子彈之手槍及子彈等
    行為，事証明確，均已足認定。
  (二)按所謂製造包括創製、改造、組合、混合、化合等行為在內
    ，已損壞之零件加以修理亦屬製造，改造行為亦屬製造行為
    之一種（參考最高法院著有86年度台上字第7558號判決）。
    又按非法製造槍砲彈藥刀械等違禁物，所侵害者為社會法益
    ，如果同時製造之違禁物，客體種類相同（同為手槍、或同
    為子彈，或同為爆裂物），縱令製造完成之客體有數個（如
    數支手槍、數顆子彈、數顆爆裂物）仍屬單純一罪，不發生
    想像競合犯之問題，除非同時製造2 種以上不同種類之違禁
    物客體（如同時製造手槍及子彈，或手槍及爆裂物），始有
    一行為觸犯數罪名之想像競合犯之問題（參考最高法院90年
    度台上字第7213號判決）。是核被告所為，係犯槍砲彈藥刀
    械管制條例第8 條第1 項之未經許可製造可發射子彈具有殺
    傷力之改造手槍罪、第12條第1 項製造子彈罪、第8 條第4
    項之未經許可寄藏可發射子彈具有殺傷力之改造手槍罪及第
    12條第4 項寄藏子彈罪〔起訴書誤載為同條第3 項〕。查寄
    藏之受人委託代為保管，其保管之本身所為之「持有」，係
    「寄藏」之當然結果，不再論擬。又被告同時寄藏改造玩具
    手槍及子彈，係以一行為觸犯二罪名，為想像競合犯，應依
    刑法第55條前段之規定，從一重論以槍砲彈藥刀械管制條例
    第8 條第4 項未經許可寄藏可發射子彈具有殺傷力之改造槍
    枝罪。被告於同一地點，以相同之工具，改造附表編號4 所
    示之18顆子彈，均係於密接時間在同一場所為之，為單一犯
    意下之接續數舉動，應屬接續犯。被告係於同一時間，基於
    同一之改造手槍、子彈之犯意，於購入玩具手槍及子彈後，
    同時將之改造成具有殺傷力之手槍及子彈，是被告之同一改
    造行為，同時觸犯製造可發射子彈具有殺傷力之改造槍枝罪
    及製造子彈罪，為想像競合犯，應從較重之未經許可製造可
    發射子彈具有殺傷力之槍枝既遂罪。又被告製造槍枝後，持
    有槍枝之低度行為，為製造之高度行為所吸收，不另論以持
    有罪，僅論以製造槍枝罪。被告持有7 顆玩具金屬彈殼及火
    藥重1.2 公克所為係未經許可持有炸彈之主要組成零件行為
    ，為製造子彈之階段行為，不另論罪。又所犯槍砲彈藥刀械
    管制條例第8 條第4 項未經許可寄藏可發射子彈具有殺傷力
    之改造槍枝罪及同條第1 項之未經許可製造可發射子彈具有
    殺傷力之改造手槍罪，二罪間，犯意各別，行為互殊，應分
    論併罰。爰審酌被告本件製造槍彈之罪，已有製造完成具有
    殺傷力之改造手槍及子彈，所為之行為不僅助長國內槍枝泛
    濫，對危害社會治安甚鉅，惟念被告犯後坦承全部犯行，已
    見悔意，且未持之為他犯罪行為等一切情狀，量處如主文所
    示之刑及定其應執行刑，並就罰金刑部分諭知易服勞役之折
    算標準。扣案如附表一編號1 至2 號所示之土造霰槍1 支及
    改造手槍1 支及編號3 、4 〔除因送驗後業經試射而擊發，
    是其所遺留之彈殼即已非違禁物，暨已非被告所有，不予沒
    收外〕子彈，餘均具有殺傷力，均屬違禁物，應依刑法第38
    條第1 項第1 款規定宣告沒收；至附表二編號1 至11號等均
    為被告所有供其製造手槍子彈用之材料暨工具，已據被告供
    承在卷，爰依刑法第38條第1 項第2 款規定宣告沒收。
  (三) 至如附表二編號10及11號之砂輪機1 具及鑽孔機2 台，雖
     被告於本院審理中供述是其製造手槍子彈所用之物，但非
     其所有，而是向友人「鳥仔」借來云云，惟觀被告前業於
     94年8 月31日於檢察官偵查中供承該扣案物皆係其所有物
     等語〔見偵卷第18頁〕；而被告嗣後翻異前詞，又未能詳
     實述明「鳥仔」真實姓名年籍以供查證，又既不知鳥仔連
     絡方式，他日又何能歸還？顯違一般使用借貸他人之物之
     常情，是被告前揭借用之說，即難採認，併此敘明。
據上論結，應依刑事訴訟法第299 條第1 項前段，槍砲彈藥刀械
管制條例第8 條第1 項、第4 項、第12條第1 項、第4 項，刑法
第11條前段、第55條、第51條第5 、7 款、第38條第1 項第1 款
、第2 款、第42條第2 項，罰金罰鍰提高標準條例第2 條，現行
法規所定貨幣單位折算新臺幣條例第2 條規定，判決如主文。
本案經檢察官乙○○到庭執行職務。
中　　華　　民　　國　　94　　年　　12　　月　　22　　日
                  刑事第二庭   審判長 法　官  邱永貴
                                      法  官  何佩陵
                                      法  官  陳銘珠
以上正本證明與原本無異。
如不服本判決，應於收受送達後10日內向本院提出上訴書狀。
中　　華　　民　　國　　94　　年　　12　　月　　22　　日
　　　　　　　　　　　　　　　        書記官  周祺雯
附錄本判決論罪科刑之法條：
槍砲彈藥刀械管制條例第8條
未經許可，製造、販賣或運輸鋼筆槍、瓦斯槍、麻醉槍、獵槍、
空氣槍或第4 條第1 項第1 款所定其他可發射金屬或子彈具有殺
傷力之各式槍砲者，處無期徒刑或5 年以上有期徒刑，併科新臺
幣1 千萬元以下罰金。
未經許可，轉讓、出租或出借前項所列槍枝者，處 5 年以上有期
徒刑，併科新臺幣 1 千萬元以下罰金。
意圖供自己或他人犯罪之用，而犯前二項之罪者，處無期徒刑或
 7 年以上有期徒刑，併科新臺幣 1 千萬元以下罰金。
未經許可，持有、寄藏或意圖販賣而陳列第 1 項所列槍枝者，處
 3 年以上10年以下有期徒刑，併科新臺幣700 萬元以下罰金。
第 1 項至第 3 項之未遂犯罰之。
槍砲彈藥刀械管制條例第12條
未經許可，製造、販賣或運輸子彈者，處 1 年以上 7 年以下有
期徒刑，併科新台幣 500 萬元以下罰金。
未經許可，轉讓、出租或出借子彈者，處 6 月以上 5 年以下有
期徒刑，併科新台幣 300 萬元以下罰金。
意圖供自己或他人犯罪之用，而犯前二項之罪者，處 3 年以上
10 年以下有期徒刑，併科新台幣 700 萬元以下罰金。
未經許可，持有、寄藏或意圖販賣而陳列子彈者，處 5 年以下有
期徒刑，併科新台幣 300 萬元以下罰金。
第 1 項至第 3 項之未遂犯罰之。
附表一：
┌──┬──────┬──┬─────────────┐
│編號│扣案物品名稱│數量│鑑定結果                  │
├──┼──────┼──┼─────────────┤
│1   │土造霰彈槍  │1支 │係土造鋼管槍，以拉放撞針打│
│    │〈槍枝管制編│    │擊底火〈藥〉引爆子彈內火藥│
│    │號0000000000│    │為發射動力，機械性能良好，│
│    │〉          │    │可擊發適用之子彈，認具殺傷│
│    │            │    │力                        │
├──┼──────┼──┼─────────────┤
│2   │土造手槍    │1支 │〈槍枝管制編號0000000000〉│
│    │〈槍枝管制編│    │係仿FN廠1910型半自動手槍製│
│    │號0000000000│    │造之金屬玩具手槍，換裝土造│
│    │〉          │    │金屬槍管改造而成之改造手槍│
│    │            │    │，經檢視，雖欠缺抓子鉤、滑│
│    │            │    │套前蓋、復進簧，惟不影響槍│
│    │            │    │枝之擊發功能，可擊發適用之│
│    │            │    │子彈，認具殺傷力          │
├──┼──────┼──┼─────────────┤
│3   │制式霰彈槍12│2顆 │均係12GAUGE之制式霰彈，其 │
│    │釐米子彈〈LY│    │中1顆彈底具撞擊痕跡，經實 │
│    │ALVALE〉    │    │際試射，可擊發，認具殺傷力│
│    │            │    │，另1顆，認具殺傷力       │
├──┼──────┼──┼─────────────┤
│4   │土造手槍子彈│18顆│8顆，認均係由玩具金屬彈殼 │
│    │            │    │加裝直徑約6.45mm金屬彈頭而│
│    │            │    │成之改造子彈，經採樣3顆試 │
│    │            │    │射，其中2顆，均可擊發，認 │
│    │            │    │均具殺傷力；另外1顆，無法 │
│    │            │    │擊發，認不具殺傷力        │
│    │            │    ├─────────────┤
│    │            │    │5顆，認均係具直徑約8.03mm │
│    │            │    │金屬彈頭之土造子彈，經採樣│
│    │            │    │2顆試射，1顆，可擊發，認具│
│    │            │    │殺傷力；1顆，雖可擊發，惟 │
│    │            │    │其發射能甚微，認不具殺傷力│
│    │            │    ├─────────────┤
│    │            │    │3顆，認均係由玩具金屬彈殼 │
│    │            │    │加裝直徑約6.35mm金屬彈頭而│
│    │            │    │成之改造子彈，經採樣1顆試 │
│    │            │    │射，可擊發，認具殺傷力    │
│    │            │    ├─────────────┤
│    │            │    │1顆，認係由玩具金屬彈殼加 │
│    │            │    │裝直徑約6.82mm金屬彈頭而成│
│    │            │    │之改造子彈，經實際試射，可│
│    │            │    │擊發，認具殺傷力          │
│    │            │    ├─────────────┤
│    │            │    │1顆，認係具直徑約7.96mm金 │
│    │            │    │屬彈頭之土造子彈，經實際試│
│    │            │    │射，無法擊發，認不具殺傷力│
│    │            │    │                          │
└──┴──────┴──┴─────────────┘
附表二：
┌──┬──────┬──┬─────────────┐
│編號│扣案物品名稱│數量│鑑定結果                  │
├──┼──────┼──┼─────────────┤
│1   │土造手槍    │1支 │〈槍枝管制編號0000000000〉│
│    │〈槍枝管制編│    │係仿半自動手槍外型製造之空│
│    │號0000000000│    │氣手槍，以填充氣體為發射動│
│    │〉          │    │力，經實際試射，無法發射彈│
│    │            │    │丸，認不具殺傷力          │
├──┼──────┼──┼─────────────┤
│2   │土造手槍子彈│75顆│認均係口徑0.22吋之建築工業│
│    │            │    │用彈，經檢視，不具彈頭結構│
│    │            │    │，均非為完整之子彈，認均不│
│    │            │    │具殺傷力                  │
├──┼──────┼──┼─────────────┤
│3   │土造手槍子彈│7顆 │認均係玩具金屬彈殼        │
├──┼──────┼──┼─────────────┤
│4   │原型底火及底│2包 │1包認均係玩具底火帽，1包認│
│    │火          │    │均係玩具底火片            │
├──┼──────┼──┼─────────────┤
│5   │火藥        │毛重│                          │
│    │            │1.2 │                          │
│    │            │公克│                          │
├──┼──────┼──┼─────────────┤
│6   │土造子彈彈頭│2支 │                          │
│    │銅條        │    │                          │
├──┼──────┼──┼─────────────┤
│7   │物品固定鉗  │2把 │                          │
├──┼──────┼──┼─────────────┤
│8   │改造工具    │1批 │                          │
├──┼──────┼──┼─────────────┤
│9   │通槍條      │1枝 │                          │
├──┼──────┼──┼─────────────┤
│10  │砂輪機      │1具 │                          │
├──┼──────┼──┼─────────────┤
│11  │鑽孔機      │2具 │                          │
└──┴──────┴──┴─────────────┘
